臺灣桃園地方法院交通事件裁定　　　　　　　　　　九十三年度交聲字第二七四號
　　原處分機關　交通部公路總局新竹區監理所桃園監理站
　　異　議　人　甲○○　男　四.
右列受處分人因違反道路交通管理處罰條例案件，對於交通部公路總局新竹區監理所
中壢監理站民國九十三年三月二十六日壢監裁字第裁五三－Ａ八Ｉ二○○七六六號之
違反道路交通管理事件裁決書，聲明異議，本院裁定如左：
    主    文
原處分撤銷。
甲○○不罰。
    理  由
一、聲明異議意旨略以：聲明異議人於民國九十二年七月十三日中午時分駕駛車牌號
    碼八Ｄ—四０九０號自小客車，在台北市○○○路ＳＯＧＯ百貨前停車等待友人
    時，因查詢手機資料，並未進行撥接動作，適有員警經過見異議人手持手機，未
    經詳查即認異議人有汽車駕駛人行駛於道路時，使用手持電話進行撥接之違規情
    事，而欲開單舉發，但經異議人一再說明當時係停車等候友人，檢視所持手機，
    並無所謂進行撥接電話之情事，惟該員警拒不採納異議人之說明，而掣單舉發，
    異議人因無該違規單所稱之違規事實，乃拒絕於該違規單上簽名，異議人嗣於九
    十二年十二月間，接獲交通部公路總局新竹區監理所桃園監理站通知辦理換發駕
    照時，發現尚有交通違規未結案件一件，經異議人查詢始知前事，此期間並未接
    獲任何違規案件舉發通知，本案日前函文新竹監理所申覆，仍認定違規事實。按
    行政機關為處分或為其他行政行為，應斟酌全部陳述與調查事實及證據之結果，
    依論理法則及經驗法則判斷事實之真偽，並將其決定與理由告知當事人，當事人
    又主張有利於己之事實者，就其事實有舉證之責。但法律別有規定，或依其情形
    顯失公平者，不在此限，行政程序法第四十三條、民事訴訟法第二百七十七條定
    有明文。行政訴訟法第一三六條亦準用之。而警察機關依道路交通管理處罰條例
    所為之處罰行為，核屬行政處份性質，亦應受此證據法則之拘束。是警察機關舉
    發異議人有其所稱「汽車駕駛人行駛於道路時，使用手持電話進行撥接之違規情
    事」自應負舉證責任，惟本案臺北市政府警察局大安分局員警並無現場照片或其
    他證據足資證明異議人有何違規情事，徒憑值勤員警片面之詞，即指異議人有於
    行駛中使用手持式行動電話之情事，實難令異議人干服。又異議人申請配用門號
    為0000000000、0000000000號及異議人妻王錦霞名義配用
    門號0000000000號之九十二年七月份之通話明細表，其中00000
    00000號九十二年七月份並無通聯紀錄，另附本人持用電話門號之電信費收
    據，上有用戶名稱可資證明核對，由通話明細表可明顯看出，七月十三日員警舉
    發異議人撥接手持式行動電話時間，並無通話紀錄，亦可證明異議人無舉發員警
    所指違規情事，且異議人當時確實係於停車在等候友人，並非「行駛於道路之際
    」有取用手機進行撥接或接聽動作，本案復無任何積極證據足以證明異議人當時
    有任何行駛於道路時，撥打手持式行動電話之行為，為此，異議人不服處罰，爰
    依法聲明異議。
二、原處分意旨略以：異議人所有之車號八Ｄ─四○九○號自小客車，於九十二年七
    月十三日下午三時四十四分許，有於行駛道路時，使用手持式行動電話進行撥接
    之違規情形，違規地點係在臺北市○○○路○段四五號，由臺北市政府警察局大
    安分局交通隊警員楊龍賢於違規當日填單舉發，此亦有臺北市政府警察局Ａ八Ｉ
    二○○七六六號舉發違反道路交通管理事件通知單影本乙紙在卷為憑。
三、經查：
  (一)按「汽車駕駛人於行駛道路時，使用手持式行動電話進行撥接或通話者，處新臺
    幣三千元罰鍰」，道路交通管理處罰條例第三十一條之一第一項定有明文。依上
    開法條之構成要件必須駕駛人於駕車行駛道路時，使用手持式行動電話進行撥接
    或進行通話，始足當之。又異議人申請配用門號為0000000000號、0
    000000000號及異議人妻王錦霞名義配用門號0000000000號
    行動電話九十二年七月份之通聯記錄，其中0000000000號行動電話九
    十二年七月份並無通聯紀錄，另外異議人妻配用門號0000000000號行
    動電話九十二年七月份通聯記錄僅有九十二年七月二日、三日、六日有通聯紀錄
    ，此有異議人提出上開門號之通聯記錄各一紙及電信費收據一紙附卷可稽（見臺
    灣新竹地方法院交通事件卷宗第十一頁至第十四頁），是並不能證明被告有於處
    分意旨所示時間，持用上開0000000000號、0000000000號
    行動電話撥接或通話之違規事實。又異議人配用門號0000000000號之
    行動電話，為警攔檢當日即九十二年七月十三日，僅於該日下午十五時二十五分
    三十八秒至十五時二十五分四十五秒通話，亦有異議人提出之通聯紀錄在卷可按
    （見臺灣新竹地方法院交通事件卷宗第九頁），與異議人於本件被開立舉發違反
    道路交通管理事件通知單之時間為九十二年七月十三日十五時四十四分，時間相
    隔有十九分鐘，而證人即舉發異議人違規之警員楊龍賢於本院訊問時證稱，目睹
    異議人手持行動電話通話，即上前將異議人攔下，攔停後約三、四分鐘後，馬上
    將異議人資料輸入掌上型電腦立即開立罰單等語（見本院九十三年七月二十三日
    訊問筆錄），可知異議人舉發違規當日約下午十五時四十分為警攔停，而證人乙
    ○○○○目睹異議人手持行動電話撥接即上前攔停，可知時間不會太長，頂多再
    加上五分鐘，亦即證人楊龍賢於異議人違規當日下午十五時三十五分發現異議人
    手持行動電話撥接或通話違規，此又與異議人上開配用門號000000000
    0號之行動電話所示通聯紀錄不符，而本件警員係以掌上型電腦開立罰單，電腦
    列印之時間應係標準時間，是依一般經驗法則判斷，應可認定異議人為警查獲當
    時，異議人確無持該0000000000號之行動電話撥接或通話之行為，是
    異議人辯稱當時並未使用該行動電話通話及撥接等語，應屬可採。而本院依職權
    調閱，異議人申請配用門號為0000000000號、0000000000
    號及異議人妻王錦霞名義配用門號0000000000號行動電話九十二年七
    月份之通聯記錄，經中華電信公司以上開門號電話之通聯紀錄，已逾保存期間，
    無法提供，有該公司電信紀錄函復單一紙附卷可稽。
  (二)雖證人即舉發違規警員楊龍賢於本院訊問時證稱：「（本件是否你舉發的？是。
    」、「（提示交通違規單，是否你所開的？）是，我當時人在台北市○○○路太
    平洋百貨公司前面取締違規停放的計程車，我發現異議人駕駛車輛行駛於太平洋
    百貨公司前東往西的方向，我目睹異議人手持行動電話通話，異議人駕駛在慢車
    道上，我就趨前攔停異議人，異議人稱他沒有通話，我告知異議人我有目睹他手
    持行動電話通話、撥號，當時異議人第一次是手持行動電話通話、第二次是手持
    行動電話撥號，我就依照規定舉發異議人。」（見本院九十三年七月二十三日訊
    問筆錄第二、三頁）云云，然經本院調查多項必要證據，證人乙○○○○之證詞
    ，並無其他積極證據佐證，是尚難以證人楊龍賢之證言，逕以認定異議人有上開
    於行駛道路時使用手持式行動電話進行撥接通話之違規情事，殊嫌率斷。況異議
    人亦否認有何駕駛車輛時手持行動電話撥接之事實，而於警員舉發其違規時，即
    拒絕在舉發違規通知單上簽名，益可徵異議人上開辯稱，當時並未使用該行動電
    話通話及撥接等語可採。此外，復查尚無其他證據可資證明異議人有上開以手持
    式行動電話進行通話或撥接之違規事實。
四、綜上所述，異議人於上開時、地駕車並無原處分機關所指於行駛道路時，使用手
    持式行動電話進行通話之行為，是原處分機關以員警記載之舉發單，認異議人違
    反道路交通管理處罰條例第三十一條之一第一項之規定，裁決異議人罰鍰三千元
    ，即屬不當，本件聲明異議為有理由，應依法撤銷原處分，並諭知異議人不罰之
    裁定。
據上論斷，應依道路交通管理處罰條例第八十七條第二項、道路交通案件處理辦法第
二十條前段，裁定如主文。
中　　　華　　　民　　　國　　九十三　　年　　 十一 　　月　　　四　　　日
                                    臺灣桃園地方法院交通法庭
                                        法  官  黃永定
右正本證明與原本無異。
如不服本裁定，應於裁定送達後五日內向本院提出抗告狀。
                                        書記官  施春祝
中　　　華　　　民　　　國　　九十三　　年　　 十一 　　月　　　四　　　日
